【裁判字號】    99,簡上,194
【裁判日期】    991221
【裁判案由】    詐欺
【裁判全文】
臺灣屏東地方法院刑事判決             99年度簡上字第194號
上  訴  人
即  被  告  廖啟昌
上列上訴人因詐欺案件，不服本院99年度簡字第1483號中華民國
99年7 月30日第一審簡易判決（聲請簡易判決處刑案號：99年度
偵字第332 、2534、4238號），提起上訴，本院管轄之第二審合
議庭認不得以簡易判決處刑，改依通常程序為第一審判決如下：
    主  文
原判決關於廖啟昌部分撤銷。
廖啟昌無罪。
    理  由
一、聲請簡易判決處刑意旨略以：緣被告陳金山、陳曉萱夫妻（
    均經原審判處罪刑確定），基於幫助詐欺之不確定故意，於
    民國98年8 月1 日至同月9 日間之某日，在桃園縣桃園市桃
    園火車站附近某處，將陳曉萱所申辦之威寶電信股份有限公
    司（下稱威寶電信）門號0000000000號行動電話SIM 卡，以
    新臺幣（下同）500 元之代價，出售予上訴人即被告（下稱
    被告）廖啟昌交付詐騙集團使用。嗣該詐騙集團取得前開門
    號後，即共同基於為自己不法所有之詐欺取財犯意聯絡，在
    露天拍賣網站刊登拍賣「Acer Aspire One ZG5 小筆電」之
    虛偽訊息，致黃戍玲（聲請簡易判決處刑書誤載為黃戌玲）
    於98年8 月9 日10時30分上網至該拍賣網站見該訊息後，因
    此陷於錯誤，即與持用上開行動電話之詐騙集團成員談妥價
    錢，而標得上開物品，並於同日11時30分許，依指示轉帳5,
    000 元至黃文延（另經臺灣桃園地方法院檢察署檢察官聲請
    簡易判決處刑）所有之兆豐國際商業銀行股份有限公司中壢
    分行00000000000000號帳戶內，因認被告廖啟昌涉犯刑法第
    30條第1 項、第339 條第1 項之幫助詐欺取財罪嫌等語。
二、聲請簡易判決處刑意旨認被告涉犯上開幫助詐欺取財罪嫌，
    係以證人即共同被告陳曉萱、陳金山、證人即被害人黃戍玲
    之證述，及威寶電信行動電話預付卡服務申請書、通聯調閱
    查詢、黃戍玲之存摺影本、存款交易明細、露天拍賣網站網
    頁列印資料等件，為其論罪依據。
三、證據能力方面：
    按傳聞法則之重要理論依據，在於傳聞證據未經當事人之反
    對詰問予以核實，乃予排斥，惟若當事人已放棄對原供述人
    之反對詰問權，於法院審判時表明同意該等傳聞證據可作為
    證據，基於證據資料愈豐富，愈有助於真實發現之理念，並
    貫徹刑事訴訟法修法加重當事人進行主義之精神，確認當事
    人對於證據能力有處分權之制度，傳聞證據經當事人同意作
    為證據，法院認為適當者，亦得為證據。本件被告廖啟昌經
    合法通知無正當理由未到庭，顯已放棄異議權；本院復斟酌
    檢察官提出之各該證據並非非法取得，亦無證明力明顯過低
    之情形，以之作為證據，應屬適當，自得採為證據。
四、按犯罪事實應依證據認定之，無證據不得認定犯罪事實；又
    不能證明被告犯罪者，應諭知無罪之判決，刑事訴訟法第15
    4 條第2 項、第301 條第1 項分別定有明文。又刑事訴訟法
    上所謂認定犯罪事實之證據，係指足以認定被告確有犯罪行
    為之積極證據而言，該項證據自須適合於被告犯罪事實之認
    定，始得採為斷罪資料。如未能發現相當證據，或證據不足
    以證明，自不能以推測或擬制之方法，以為裁判之基礎。又
    刑事訴訟上證明之資料，無論其為直接或間接證據，均須達
    於通常一般之人均不致有所懷疑，而得確信其為真實之程度
    ，始得據為有罪之認定，若其關於被告是否犯罪之證明未能
    達此程度，而有合理性懷疑之存在，致使無從形成有罪之確
    信，根據「罪證有疑，利於被告」之證據法則，即不得遽為
    不利被告之認定（最高法院29年度上字第3105號、40年臺上
    字第86號、76年臺上字第4986號判例意旨參照）。又檢察官
    對於起訴之犯罪事實，應負提出證據及說服之實質舉證責任
    ，倘其所提出之證據，不足為被告有罪之積極證明，或其指
    出證明之方法，無從說服法院以形成被告有罪之心證，基於
    無罪推定之原則，自應為被告無罪判決之諭知（最高法院92
    年臺上字第128 號判例意旨參照）。
五、訊據被告廖啟昌堅決否認有何幫助詐欺取財犯行，辯稱：陳
    曉萱、陳金山指稱的交付門號時間，伊正在監服刑，如何能
    向渠2 人取得該門號交付詐騙集團等語。經查：
  (一)證人即共同被告陳金山、陳曉萱係夫妻關係，渠2 人於98年
    8 月1 日至同月9 日間某日，在桃園縣桃園市桃園火車站附
    近某處，將陳曉萱於98年8 月1 日向威寶電信申辦之門號00
    00000000號行動電話SIM 卡，以500 元之代價出售他人。之
    後，經某詐騙集團取得該門號後，即在露天拍賣網站刊登拍
    賣「Acer Aspir e One ZG5小筆電」之虛偽訊息，而黃戌玲
    於98年8 月9 日10時30分上網至該拍賣網站見該訊息後，誤
    信為真，因之陷於錯誤，乃與持用上開行動電話門號之詐騙
    集團成員談妥價錢，而標得上開物品，並於同日11時30分許
    ，依指示轉帳5,000 元至黃文延所有之兆豐國際商業銀行股
    份有限公司中壢分行00000000000000號帳戶內之事實，業經
    證人陳曉萱、陳金山、黃戍玲、黃文延分別於警詢及偵查中
    陳述明確（陳曉萱部分見臺灣臺中地方法院檢察署98年度核
    交字第1651號卷〔下稱中檢偵卷〕第30至35頁、臺灣屏東地
    方法院檢察署99年度偵字第332 號卷〔下稱屏檢偵卷〕第20
    至21頁，陳金山部分見中檢偵卷第37至43頁、屏檢偵卷第25
    至26頁，黃戍玲部分見臺灣桃園地方法院檢察署98年度偵字
    第24741 號卷〔下稱桃檢偵卷〕第11至12頁，黃文延部分見
    桃檢偵卷第6 至9 頁），並有臺灣企銀存摺封面及內頁交易
    明細、「Acer Aspire one ZG5 小筆電」露天拍賣網頁資料
    、兆豐國際商業銀行股份有限公司中壢分行98年8 月18日（
    98）兆銀字第429 號函附之帳號000-00000000000 帳戶申請
    人資料暨資金交易明細、威寶電信98年12月29日函附之門號
    0000000000號威寶電信行動電話預付卡服務申請書等件在卷
    足資佐證（依次見桃檢偵卷第16至17頁、第18至22頁、第27
    頁、第29至33頁，中檢偵卷第9 至10頁），是此部分之事實
    ，足堪認定。
  (二)雖證人陳金山於偵查中指稱：前開門號0000000000號行動電
    話SIM 卡，係其妻陳曉萱申辦後，以500 元之代價出售予綽
    號「阿炮」之廖啟昌，至於出售的時間，伊已經不記得了云
    云。而證人陳曉萱亦於偵查中結證稱：手機是我拿給「阿炮
    」的等語。然查，證人陳曉萱向威寶電信申辦前揭00000000
    00門號之時間，係在98年8 月1 日；而證人即被害人黃戍玲
    與持用前開門號之詐騙集團人員聯絡之時點，則係於98年8
    月9 日，前均述及，則依此推算，證人陳金山、陳曉萱出售
    前開號之時間，係在98年8 月1 日至同月9 日間之某日，茲
    可認定。又被告前因違反毒品危害防制條例等案件，經法院
    判處罪刑確定後，自98年1 月20日入監，直至99年7 月28日
    始假釋出監之事實，有臺灣桃園監獄假釋證明書、臺灣桃園
    地方法院99年度聲字第2417號裁定，及被告之臺灣高等法院
    在監在押全國紀錄表、臺灣高等法院被告前案紀錄表等件存
    卷可憑（見本院卷第7 頁、第8 頁、第14至15頁、第16至25
    頁）。而被告於證人陳金山、陳曉萱出售前開行動電話門號
    之時（即98年8 月1 日至同月9 日間之某日），既然在監執
    行，則其實無在外向證人陳金山、陳曉萱收購前開門號之可
    能，是證人陳金山、陳曉萱前揭所為陳述，顯與事實不符，
    自難採之而為被告不利之認定。
  (三)證人陳金山、陳曉萱前揭陳稱，上開門號0000000000號行動
    電話SIM 卡，係以500 元之代價出售予被告等語，既有與客
    觀事實不符之瑕疵，而難予採信，有如前述；而檢察官所舉
    之其他證據，又不足以證明被告確有向證人陳金山、陳曉萱
    收購前揭行動電話門號而幫助詐欺取財之犯行；本院復查無
    其他積極證據，足以證明被告確有上述被訴之幫助詐欺取財
    犯行，犯罪自屬不能證明，依諸前揭刑事訴訟法第301 條第
    1 項之規定，自應為被告無罪之諭知。
六、原審未察，遽為被告有罪之判決，尚有未合。被告上訴意旨
    否認犯罪，執此指摘原判決此部分不當，為有理由，自應由
    本院合議庭將之撤銷，另為被告無罪之判決。
七、按法院得為簡易判決處刑者，以所科之刑係宣告緩刑、得易
    科罰金或得易服社會勞動之有期徒刑及拘役或罰金為限；於
    檢察官聲請以簡易判決處刑之案件，經法院認應為無罪判決
    之諭知者，應適用通常程序審判之，刑事訴訟法第449 條第
    3 項、第451 條之1 第4 項第3 款、第452 條分別定有明文
    。又地方法院簡易庭對被告為簡易判決處刑後，經提起上訴
    ，而地方法院合議庭認應為無罪判決之諭知者，依同法第45
    5 條之1 第3 項準用第369 條第2 項之規定意旨，應由該地
    方法院合議庭撤銷簡易庭之判決，改依第一審通常程序審判
    ，其所為判決，應屬於第一審判決，檢察官仍得依通常上訴
    程序上訴於管轄第二審之高等法院（最高法院91年臺非字第
    21號判例意旨參照）。本案經本院合議庭審理後，既認應為
    被告無罪之諭知，則依上開規定及說明，除撤銷原判決外，
    並應逕行改依通常程序審理，自為第一審判決，檢察官如有
    不服，仍得於法定上訴期間內，向管轄之第二審法院提起上
    訴，附此敘明。
八、共同被告陳曉萱、陳金山部分，業經原審判處罪刑確定，茲
    不再論列。
據上論結，應依刑事訴訟法第455 條之1 第1 項、第3 項、第45
1 條之1 第4 項第3 款、第452 條、第371 條、第369 條第1 項
前段、第364條、第301 條第1 項，判決如主文。
本案經檢察官鍾佩真到庭執行職務。
中    華    民    國    99    年    12    月    21    日
                  刑事第二庭    審判長法  官  徐美麗
                                      法  官  楊宗翰
                                      法  官  許瑜容
以上正本證明與原本無異。
如不服本判決應於收受判決後10日內向本院提出上訴書狀，並應
敘述具體理由；其未敘述上訴理由者，應於上訴期間屆滿後20日
內向本院補提理由書（均須按他造當事人之人數附繕本）「切勿
逕送上級法院」。
中    華    民    國    99    年    12    月    21    日
                                      書記官  溫訓暖

司法院資訊處製作；財團法人民間司法改革基金會備份。
